【裁判字號】    97,交簡上,303
【裁判日期】    980413
【裁判案由】    公共危險
【裁判全文】
臺灣板橋地方法院刑事判決           97年度交簡上字第303號
公  訴  人  臺灣板橋地方法院檢察署檢察官
上  訴  人
即  被  告  甲○○
上列上訴人因公共危險案件，不服本院97年度交簡字第4683號，
中華民國97年11月7日第一審判決（聲請簡易判決處刑案號：97
年度偵字第22489號，提起上訴，本院管轄之第二審合議庭判決
如下︰
    主  文
上訴駁回。
    事實及理由
一、本案經本院審理結果，認第一審以上訴人即被告甲○○所為
    係犯刑法第185條之3之服用酒類致不能安全駕駛動力交通工
    具而駕駛罪，判處罰金新臺幣（下同）六萬五千元，如易服
    勞役，以一千元折算一日，其認事用法均無違誤，量刑亦屬
    妥當，應予維持，並引用第一審判決書記載之事實、證據及
    理由。
二、被告上訴意旨略以：伊當時隨同警員到派出所後，第一次酒
    測時沒有跑出數值，可能操作程序有問題，之後警員未歸零
    亦未更換吹管即要伊再吹一次，伊認為是因為第一次吹氣時
    之殘留酒氣與第二次之吹氣相累積，才會超過標準值，此項
    數據並不準確。另伊已年近五十歲，生理機能已出現老化，
    再做一次亦會與生理平衡檢測紀錄所載之情況相同，該紀錄
    應僅能作為佐證等語。經查：
(一)被告於民國97年8月1日晚間8時至10時許間，在臺北縣中和
    市○○路某餐廳飲用啤酒後，駕駛車牌號碼為IV-1136號之
    自用小客貨車離去，後於同日夜間11時30分許，為警在臺北
    縣永和市○○路100巷10號前查獲，經於同日夜間11時51 分
    許實施呼氣酒精濃度測試結果達每公升0.65毫克等事實，為
    被告所供承不諱，核與證人蔡孟翰於偵查中、證人洪正文於
    偵查及原審審理中所為之證述大致相符，並有酒精測定紀錄
    表、汽機車駕駛人酒後生理協調平衡檢測紀錄表、刑法第
    185條之3案件查獲後測試、觀察職務報告各一份附卷可稽，
    是此部分之事實堪以認定，合先敘明。
(二)被告雖辯稱上開呼氣酒精濃度測試結果有誤云云，然依該酒
    精測定紀錄表及證人即查獲警員洪正文於原審審理中所攜呼
    氣酒精測試器檢定合格證書所載，對被告實施呼氣酒清濃度
    測試之儀器乃為INTOXIMETERS廠牌AS IV型、機號076324號
    、檢定合格單號碼MOJA0000000號之呼氣酒精測試器。依該
    檢定合格證書所載，該呼氣酒精測試器於96年12月25日經經
    濟部標準檢驗局檢定合格，有效期限為一年，而本案係於97
    年8月1日發生，仍在該呼氣酒精測試器之檢定合格有限期限
    內，且本案為第451次使用該儀器（參見原審卷第34頁之酒
    精測定紀錄表），亦未逾該檢定合格證書所定之一千次次數
    ，是該呼氣酒精測試器之功能應屬正常，所測試出之數值應
    無錯誤甚明。
(三)至被告懷疑在未更換吹管之情形下，是否兩次吹氣之數值會
    經累積計算部分，經本院函詢上開廠牌呼氣酒精測試器之代
    理商志伸股份有限公司後，該公司轉詢原廠INTOXIMETERS公
    司結果，覆稱：「A.若前一次的呼氣造成吹嘴內殘留濕氣，
    但酒精卻完全地或幾乎已蒸發了，吹嘴內部所殘留的水氣會
    從濃度更高的酒精樣本吸收酒精，直到與呼出的水氣值相等
    。換句話說，就是在吹嘴內的濕氣會吸收對吹嘴呼氣的部分
    酒精值，降低呼氣樣本的濃度。B.若前一次的吹氣造成吹嘴
    內殘留濕氣，然後酒精仍殘留在濕氣內，酒精的濃度與第二
    次呼氣的酒精濃度相同，就會與對吹嘴呼氣的採樣值很接近
    ，濕氣與水氣所造成的影響將會很小。C.若前一次的吹氣造
    成吹嘴內殘留濕氣，而前一回的呼氣有高濃度的酒精值（也
    許是非常醉的測試者吹第一次的測試），此次的高濃度酒精
    值還沒從吹嘴內的濕氣揮發時，假設下一位測試者（另一位
    沒醉的測試者）在同一個吹嘴做呼氣，殘留於吹嘴內的水氣
    （高濃度酒精值）會釋放一些酒精至水氣（呼氣樣本）直到
    兩者成相等，很有可能會增高呼氣樣本的濃度。」等語，有
    上開志伸公司98年2月27日志字第09BD188號函及所附原廠電
    子郵件在卷可按。由上開函文可知，在第一次吹氣中所殘留
    濕氣之酒精濃度較高時（也就是C.的情形），固然所釋放之
    酒精可能為第二次吹氣之水氣所吸收，因而提高第二次呼氣
    樣本之濃度，然頂多到「兩者相等」之程度，亦即其濃度不
    可能超過原先第一次吹氣之濃度。是本案縱使確如被告所辯
    ，警員未更換吹管即讓伊吹氣二次，然第一次之吹氣樣本既
    仍為被告本人之吹氣，是最後所測出每公升0.65毫克此一數
    值，至少亦為被告第一次吹氣之酒清濃度（亦即並非被告所
    懷疑之兩者「累加」情形，而係取兩者之平均值）。換言之
    ，不論警員中途是否有更換吹嘴、不論該每公升0.65毫克之
    數值究為被告第一次或第二次吹氣之酒精濃度，被告為警查
    獲前駕駛上開汽車時，身上之呼氣酒精濃度至少高達每公升
    0.65毫克，當無疑義。
(四)按呼氣酒精濃度達每公升0.25毫克時，屬輕度中毒，有輕度
    協調功能降低之症狀，達每公升0.5毫克之濃度時，屬輕到
    中度中毒，有反應較慢、感覺減低、影響駕駛之症狀，達每
    公升0.75毫克之濃度時，則有思考改變、個性行為改變之症
    狀，有行政院國軍退除役官兵輔導委員會臺北榮民總醫院88
    年8月5日 (88)北總內字第26868號函可資參照。又參考德國
    、美國之認定標準，對於酒精濃度呼氣已達每公升0.55 毫
    克（0.55MG/L）或血液濃度達0.11％以上，肇事率為一般正
    常人之十倍，認為已達「不能安全駕駛」之標準，法務部88
    年5月18日 (88)法檢字第001669號函亦可參照。本案被告服
    用酒類後駕駛動力交通工具時之呼氣酒精濃度達既已高達每
    公升0.65毫克，已逾上開每公升0.55毫克之情形，且案發時
    經臺北縣政府警察局永和分局得和派出所警員測試被告之生
    理協調反應結果，被告有關「雙腳併攏，雙手向前平伸，閉
    眼，輪流使用左右手的食指指尖觸摸鼻尖」、「閉雙眼，30
    秒內朗誦阿拉伯數字，由1001到1030」及「用筆在兩個同心
    圓之間的0.5公分環狀帶內，如下附圖，畫另一個圓」等項
    目之檢測結果，亦均屬不合格，有汽機車駕駛人酒後生理協
    調平衡檢測紀錄表一紙在卷可考。按被告案發時才四十六歲
    ，尚屬壯年，復無其他重大疾病，豈有可能如其所辯老化到
    連阿拉伯數字都無法朗誦、食指無法碰觸自己鼻尖，甚且無
    法畫圓之情形，其此部分所辯，實非足採。而由上開生理協
    調平衡檢測之結果，此亦可徵被告服用酒類後確有反應減緩
    、感覺降低之情形，致降低其駕車時之注意及反應能力，核
    與上述醫學文獻之研究結論相符，是被告服用酒類後顯已達
    不能安全駕駛動力交通工具之程度，至為灼然。
(五)據此，本件被告酒後駕車之犯行，事證明確，被告上訴意旨
    ，洵非足採。
三、核被告所為，係犯刑法第185條之3服用酒類致不能安全駕駛
    動力交通工具而駕駛罪。原審以被告犯行明確，依刑事訴訟
    法第449條第1項前段、第3項，刑法第185條之3、第42條第3
    項，刑法施行法第1條之1第1項，判處罰金五萬元，如易服
    勞役，以一千元折算一日，其認事用法均無違誤，量刑亦屬
    妥當，應予維持，上訴意旨所執之前開理由，尚無足採，業
    如前述，其上訴為無理由，應予駁回。
據上論斷，應依刑事訴訟法第455條之1第3項、第368條、第373
條，判決如主文。
本案經檢察官吳宗光到庭執行職務。
中    華    民    國    98    年    4     月    13    日
                      交通法庭  審判長法  官 李幼妃
                                      法  官 鄭燕璘
                                      法  官 張紹省
以上正本證明與原本無異。
本件不得上訴。
                                      書記官 周雅玲
中    華    民    國    98    年    4     月    13    日
附錄本案論罪科刑法條全文：
中華民國刑法第185條之3
服用毒品、麻醉藥品、酒類或其他相類之物，不能安全駕駛動力
交通工具而駕駛者，處一年以下有期徒刑、拘役或十五萬元以下
罰金。


司法院資訊處製作；財團法人民間司法改革基金會備份。
